【裁判字號】    92,訴,513
【裁判日期】    920519
【裁判案由】    偽造有價證券等
【裁判全文】
臺灣高雄地方法院刑事判決                          九十二年度訴字第五一三號
    公  訴  人  臺灣高雄地方法院檢察署檢察官
    被      告  丙○○
    指定辯護人  甲○公設辯護人蘇鴻吉
右列被告因偽造有價證券等案件，經檢察官提起公訴（九十一年度偵緝字第一二０八
號），甲○判決如左：
    主  文
丙○○無罪。
    理  由
一、公訴意旨略以：被告丙○○係告訴人乙○○之前女婿，被告於民國九十一年一月
    間某日，在高雄市○○區○○路一二三號三之二樓告訴人住宅內，發現告訴人所
    有，以高雄銀行新庄分行為付款銀行之支票（票號為ＰＨ0000000號、發
    票人為乙○○，以下簡稱「前開支票」）乙紙，該紙支票只蓋告訴人之印章而未
    填載金額、發票日，為離本人所持有之遺失物，且尚未完成發票行為，係屬無效
    票據，被告竟意圖為自己不法之所有，將之侵占入己，據為己有，並於該紙支票
    金額欄上填載新台幣（以下同）六萬元，並偽填九十一年二月八日為發票日，偽
  造該紙支票後，於同年月六日，將之行使交付給不知情之案外人林虹吉調借現金
    ，嗣告訴人於同年一月三十一日，發現該紙支票遺失，即於同年二月一日，向高
    雄市票據交換所申報遺失；至同年三月十二日，案外人林虹吉提示該紙支票，惟
    付款銀行以支票遺失而拒絕付款，經高雄市票據交換所報警而查悉上情，因認被
    告涉犯刑法第三百三十七條之侵占遺失物罪嫌及同法第二百零一條第一項、第二
    項之行使偽造有價證券罪嫌。
二、按犯罪事實應依證據認定之，無證據不得推定其犯罪事實，又不能證明被告犯罪
    者，應諭知無罪之判決，刑事訴訟法第一百五十四條、第三百零一條第一項分別
    定有明文。又按刑事訴訟法上所謂認定犯罪事實之證據，係指足以認定被告確有
    犯罪行為之積極證據而言，如未能發現相當證據或證據不足以證明，自不能以推
    測或擬制之方法，以為裁判基礎，最高法院二十九年上字第三一○五號及四十年
    台上字第八十六號分別著有判例可資參照。復按被害人所述被害情形如無瑕疵可
    指，而就其他方面調查又與事實相符，則其供述固可採為判決基礎；而告訴人之
    告訴，係以使被告受刑事訴追為目的，是其陳述是否與事實相符，仍應調查其他
    證據以資審認，最高法院三十二年度上字第六五七號及五十二年度台上字第一三
    ○○號判例要旨可資參照。
三、本件公訴人認被告丙○○涉有侵占遺失物及偽造有價證券並持以行使等犯行，係
    以告訴人乙○○指訴歷歷，證人謝明賜之證述又與被告所辯未合，及掛失止付票
    據提示人資料查報表、遺失票據申請書、退票理由單影本及支票影本等資料，為
    其所憑之論據。訊據被告丙○○則堅決否認其事，辯稱：我沒有侵占上開支票，
    ，我已經很久都沒有去過我岳丈乙○○的住處內了，該支票是於九十一年一月初
    ，乙○○拿至明誠路與裕誠路交岔口之計程車休息站借給我的，發票人的章已由
    乙○○蓋好，票面金額及發票日則由我填寫，均是經過他的同意，當時我經濟狀
    況不是很好，後來又到台北去，乙○○因一時找不到我，以為我跑路了，所以才
    去申報遺失，後來我回高雄，乙○○還告知我該票已由他申報遺失，所以我才通
    知持票之友人勿去提示該支票等語。
四、經查：
  (一)被告於九十一年一月初向綽號「周仔」之友人（以下簡稱「周仔」）借款六萬元
    ，並交付上開支票作為擔保，且被告交付上開支票與「周仔」時，票面金額六萬
    元及發票日為九十一年二月八日均已書寫妥當，而「周仔」旋再以上開支票向證
    人林虹吉調現六萬元，是上開支票自一月初即由證人林虹吉持有中等情，業據被
    告供述綦詳，並據證人林虹吉於甲○審理中結證明確，堪認與事實相符。
  (二)告訴人乙○○於警訊時指稱：「該支票於九十一年一月初開始，外出時都帶在身
    上，回家時放在家裡，於九十一年一月三十一日在高雄市○○區○○路一二三號
    三之二樓自宅發現遺失」、「（丙○○）約五年跟我沒有來往」等語（見九十一
    年五月二十一日警訊筆錄），於甲○調查時復指稱：「我的習慣是將票據放在身
    上，回到家才將票取下」、「（問：被告於九十一年一月間有無至你住處？）我
    只記得被告有去過一次，但該次被告只到我住處大樓管理室」等語（見甲○九十
    二年四月十五日訊問筆錄），是告訴人既稱其平日外出時，均將該票帶在身上未
    曾取出，於回家後才會將支票取出放在家中，足見上開支票若真有遺失之情形，
    亦應係在告訴人住處內遺失方是；然告訴人先稱已與被告於五年內均無來往，再
    改稱被告曾至其住處之大樓管理室，則告訴人所述不惟前後已有不符，且被告既
    未曾到過告訴人住處內，則被告如何有取得上開支票之機會，實殊難想像。再查
，告訴人既指稱其每日回家後均有將上開支票自身上取出，是其於欲將支票取出
    時即可察覺支票是否有遺失之情形，然上開支票於九十一年一月初起，業由證人
    林虹吉持有中，已如前述，是告訴人理應於九十一年一月初即發現上開支票已遺
    失方是，且告訴人自承其於發現上開支票不見後，過一、二天就去申報遺失等情
    （見甲○九十二年四月十五日訊問筆錄），然事實上告訴人乃遲至九十一年二月
    一日才向高雄市票據交換所申報票據遺失，此有遺失票據申請書正本附卷可按，
    足見告訴人之指訴尚與常情有違；另告訴人於甲○調查時竟又空言指稱：「有可
    能是我去他計程車行時，拿口袋的東西，不小心掉出來的」云云（見甲○九十二
    年四月十五日訊問筆錄），則又與其之前所述大相逕庭，洵不足採。復查，告訴
    人坦承上開支票發票人欄之「乙○○」印文乃係其預先蓋好的等語（見九十一年
    五月二十一日警訊筆錄），然衡情一般人為防止支票遭人盜用，鮮有在支票用途
    未明前即預先將發票人印文蓋妥之情形，況告訴人又稱其每日外出均將上開支票
    帶在身上，則更有無意遺失或遭人竊取而盜用之風險，是告訴人上開指述顯與常
    情相悖。綜上，告訴人之指訴已有明顯瑕疵存在。
  (三)證人林虹吉於甲○調查時證稱：被告約於二月六日時，打電話向「周仔」表示上
    開支票已由其岳丈申報遺失，請「周仔」不要去提示該張支票，當時我正好在「
    周仔」旁邊，但被告只給付一個月利息後就找不到人，所以我才於三月十二日去
    提示該張支票了等語（見甲○九十二年五月二日訊問筆錄），足證被告於上開支
    票發票日即九十一年二月八日之前，就已經撥打電話通知持票人上開支票已由告
    訴人申報遺失一情，顯見被告辯以：乙○○已先行通知我說其已將上開支票申報
    遺失等語，應與事實相符，被告方可能在發票日之前即知悉上情，並通知持票人
    勿去提示上開支票；至告訴人於甲○調查時陳稱其於該票遺失後，並不知是何人
    竊取或持有云云，顯與事實不符，不足採信。告訴人既於發票日前先行通知被告
    其已將上開支票申報遺失，足證告訴人明知上開支票已交由被告持有，是被告辯
    稱：上開支票是告訴人借給我的，已由告訴人蓋好章，票面金額及發票日則由我
    填寫，均是經過告訴人同意等語，堪以採信。
  (四)證人即被告之友人丁○○於甲○調查時亦結證稱：當天下午被告要開偵查庭，早
    上即約乙○○至我家，我聽到乙○○向被告說：「抱歉，該張票據我已報遺失了
    」，被告問乙○○說：「該張票據尚未到期為何要報遺失？」乙○○回答：「因
    為我找不到你，心裡很急」... 我聽到乙○○說他已報遺失，如在銀行有紀錄會
    影響信用，且又有前科，要被告擔罪等語明確（見甲○九十二年四月十五日訊問
    筆錄），核與被告所辯均相符合；且經甲○將證人丁○○及被告二人隔離訊問後
    ，證人丁○○對於當日商談之其餘細節，所述均與被告之辯詞相符，足見證人丁○○應無與被告勾串之情形，況告訴人亦承認當日有至證人丁○○家中與被告商
    討案情一節，是證人丁○○之證詞堪以採信，益可見被告並無侵占上開支票後加
    以偽造及持以行使之情事。
  (五)綜上所述，告訴人之指訴情節已有明顯瑕疵存在，顯以被告之辯詞較足採信，公
    訴人所舉之其餘證據又不足以證明被告犯罪；此外，甲○復查無其他證據證明被
    告確有公訴人所指之犯行，揆諸首揭說明，不能證明被告犯罪，依法應諭知無罪
    之判決。
據上論斷，應依刑事訴訟法第三百零一條第一項前段，判決如主文。
中      華      民      國      九十二      年      五    月    十九    日
                                  臺灣高雄地方法院刑事第一庭
                                      審判長法官  林水城
                                            法官  謝雨真
                                            法官  盧怡秀
右正本證明與原本無異。
如不服本判決，應於判決送達後十日內，向甲○提出上訴狀。
                                          書記官  林佳蓉
中      華      民      國      九十二      年      五    月    十九    日


司法院資訊處製作；財團法人民間司法改革基金會備份。
